臺灣高等法院刑事判決
109年度上訴字第792號
上  訴  人  
即  被  告  吳禮尚



上列上訴人因毒品危害防制條例案件，不服臺灣桃園地方法院10
8年度審訴字第1924號，中華民國109年1月10日第一審判決（起
訴案號：臺灣桃園地方檢察署108年度毒偵字第4495號），提起
上訴，本院判決如下：
    主  文
上訴駁回。
    事  實
一、吳禮尚基於施用第一級海洛因之犯意，於民國108年8月4日
    晚間8時許，在桃園市○○區○○路00巷00號3樓A室內，以針筒
    注射之方式施用海洛因1次，旋又基於施用第二級毒品甲基
    安非他命之犯意，在上開地點，將甲基安非他命置入玻璃球
    內燒烤後吸食其煙霧，以此方式施用甲基安非他命1次。嗣
    於同日晚間9時44分許，因另案遭通緝，在上址為警逮捕，
    於有偵查犯罪職權之機關或公務員尚未發覺其有上開施用海
    洛因及甲基安非他命犯行之前，主動向員警自首上開犯行，
    依法接受裁判，並為警扣得其所有供施用甲基安非他命所用
    之吸食器1組。
二、案經桃園市政府警察局中壢分局報告臺灣桃園地方檢察署檢
    察官偵查後起訴。 
    理  由
一、上揭犯罪事實，業據上訴人即被告吳禮尚（下稱被告）於警
    詢、偵查、原審及本院審理時坦承不諱（見毒偵字卷第15至
    19頁、第115至116頁，原審審訴字卷第99頁、第102至103頁
    頁，本院卷第84頁、第87頁），且被告遭查獲後於同日晚間
    10時11分為警所採集之尿液檢體，經送台灣檢驗科技股份有
    限公司濫用藥物實驗室（台北）以酵素免疫分析法初步檢驗
    ，復以氣相層析質譜儀確認檢驗結果，確呈甲基安非他命、
    嗎啡、可待因陽性反應，此有桃園市政府警察局中壢分局真
    實姓名與尿液毒品編號對照表、檢體監管紀錄表、108年8月
    20日台灣檢驗科技股份有限公司濫用藥物實驗室（台北）出
    具之濫用藥物檢驗報告各1紙在卷可稽（見毒偵字卷第43頁
    、第51頁、第119頁），並有現場及扣押物照片1份在卷（見
    毒偵字卷第53至58頁）及吸食器1組扣案足憑，足認被告之
    任意性自白核與事實相符，堪以採信。被告前於87年間因施
    用毒品案件，經臺灣桃園地方法院裁定送觀察、勒戒後，認
    無繼續施用毒品之傾向，於88年5月2日執行完畢釋放出所，
    並經同法院以87年度訴字第466號判決免刑確定；復於上開
    觀察、勒戒執行完畢釋放後5年內之91年間，因施用第一、
    二級毒品案件，經臺灣桃園地方法院以91年度訴字第1171號
    判決各處有期徒刑9月、8月，應執行有期徒刑1年3月確定，
    有本院被告前案紀錄表、在監在押紀錄表各1份在卷足憑，
    被告犯施用毒品罪遭觀察勒戒執行完畢釋放後5年內已有再
    犯施用毒品罪之紀錄，本件施用毒品犯行，即非屬毒品危害
    防制條例第20條第3項所規定之5年後再犯之情形，檢察官依
    法起訴，自無不合。綜上，本件事證明確，被告犯行堪以認
    定，應依法論科。
二、論罪及駁回上訴之理由
  ㈠核被告所為，係犯毒品危害防制條例第10條第1項之施用第一
    級毒品罪及同條第2項之施用第二級毒品罪。被告因施用第
    一級毒品海洛因、第二級毒品甲基安非他命而持有各該毒品
    之低度行為，應為施用之高度行為吸收，均不另論罪。被告
    所犯上開2罪，犯意各別，行為互異，應分論併罰。
  ㈡被告前於100年間因施用毒品案件，經臺灣桃園地方法院以10
    0年度審訴字第1239號判決各判處有期徒刑1年、6月，應執
    行有期徒刑1年4月確定（編號①）；又於100年間因施用毒品
    案件，經同法院以100年度審易字第1669號判決判處有期徒
    刑1年確定（編號②）；復於100年間因施用毒品案件，經同
    法院以100年度審訴字第2314號判決各處有期徒刑1年1月、3
    月，應執行有期徒刑1年2月確定（編號③）。另於100年間因
    施用毒品案件，經同法院以101年度審訴字第528號判決各處
    有期徒刑1年1月、7月，應執行有期徒刑1年6月確定（編號④
    ）；再於101年間因施用毒品案件，經同法院以101年度審訴
    字第1445號判決分別處有期徒刑1年1月、7月，應執行有期
    徒刑1年6月確定（編號⑤）。前揭編號①至③所示罪刑，經同
    法院以101年度聲字第3076號裁定應執行有期徒刑3年2月確
    定；編號④至⑤所示罪刑經以101年度聲字第5295號裁定應執
    行有期徒刑2年10月確定，入監接續執行，於105年12月5日
    縮短刑期假釋出監付保護管束，迄107年1月7日保護管束期
    滿，假釋未經撤銷，其未執行之刑，以已執行論，有本院被
    告前案紀錄表在卷可按。其於徒刑執行完畢後，5年內故意
    再犯本件有期徒刑以上之2罪，均為累犯。參酌司法院大法
    官釋字第775號解釋意旨，審酌被告構成累犯之前案均係施
    用毒品犯罪，其經判處徒刑並執行完畢，理應產生警惕作用
    ，並因此自我控管，然其於本案又犯施用毒品罪，足見其有
    一定特別之惡性，對於刑罰之反應力顯然薄弱，就其所犯之
    罪之最低本刑予以加重，尚不致使其所受之刑罰超過其所應
    負擔之罪責，而造成對其人身自由過苛之侵害，均應依刑法
    第47條第1項之規定，加重其刑。
  ㈢按對於未發覺之罪自首而受裁判者，得減輕其刑，刑法第62
    條前段定有明文。經查，被告另案為警緝獲後，先告知警員
    其本案施用毒品犯行及願意配合採尿後，始為警在其屋內目
    視發現吸食器等情，有桃園市政府警察局中壢分局108年12
    月20日中警分刑字第1080069133號函暨檢附職務報告在卷可
    佐（見原審審訴字卷第111至113頁），被告係於職司犯罪偵
    查之機關、公務員發覺本案犯行前坦認之，復接受裁判，合
    於刑法第62條前段自首減刑要件，爰均依該規定減輕其刑。
    前開犯行既有上揭加重、減輕事由，均依刑法第71條第1項
    規定，先加後減之。
  ㈣原審以被告犯毒品危害防制條例第10條第1項、第2項之施用
    第一、二級毒品罪，事證明確，分論併罰，依累犯規定均加
    重其刑，又認符合自首而均減輕其刑，並依法先加後減之，
    且審酌被告未戒絕毒癮革除惡習，漠視法令禁制，再度施用
    有害之毒品海洛因、甲基安非他命，應予非難，暨考量其犯
    後坦承犯行，及施用毒品本質乃自戕行為，本於刑罰一般預
    防及特別預防目的，兼衡犯罪動機、智識程度、生活狀況及
    素行等一切情狀，就所犯施用第一級毒品罪，處有期徒刑1
    年，施用第二級毒品罪，處有期徒刑6月，如易科罰金，以
    新臺幣1千元折算1日。並就扣案之被告所有供犯施用甲基安
    非他命所用之吸食器1組諭知沒收，認事用法及量刑均無不
    當，應予維持。
  ㈤被告上訴意旨略以：原審雖認定符合自首，但所量處之刑仍
    是延續被告前案之量刑，尚嫌過重，請從輕量刑等語。惟按
    量刑之輕重，屬於為裁判之法院得依職權自由裁量之事項，
    苟其量刑已以行為人之責任為基礎，並斟酌刑法第57條所列
    一切情狀，在法定刑度內，酌量科刑，如無偏執一端，致明
    顯輕重失衡情形，不得遽指為不當或違法。原判決依法審酌
    本案累犯加重及自首減輕之事由後，關於所量處之宣告刑業
    於理由內具體說明其審酌之依據及理由（見原判決事實及理
    由欄「二、㈢」所載），係基於行為人之責任基礎，斟酌刑
    法第57條所列情狀，而為刑之量定，既未逾越法定刑度，亦
    無裁量權濫用或輕重失衡之情形，況依卷附被告之前案紀錄
    表所示，屢犯施用第一、二級毒品罪遭法院判刑確定，於10
    7年間，臺灣桃園地方法院以107年度審訴字第1483號判決被
    告就所犯施用第一級毒品罪處有期徒刑1年1月，施用第二級
    毒品罪處有期徒刑7月，上訴後經本院及最高法院駁回上訴
    確定，而本案有累犯加重及自首減輕之事由，此外別無其他
    法定減輕事由，原審所量定之刑對照先前之紀錄以觀，並無
    輕重失衡之違法或不當情事，上訴意旨指摘原判決量刑不當
    云云，並無理由，應予駁回。
據上論斷，應依刑事訴訟法第368條，判決如主文。
本案經檢察官陳伯均提起公訴，檢察官滕治平到庭執行職務。
中　　華　　民　　國　　109 　年　　3 　　月　　31　　日
                  刑事第六庭  審判長法　官  劉方慈
                                    法　官  朱嘉川
                                    法　官  許曉微
以上正本證明與原本無異。
施用第一級毒品罪如不服本判決，應於收受送達後20日內向本院
提出上訴書狀，其未敘述上訴之理由者並得於提起上訴後20日內
向本院補提理由書（均須按他造當事人之人數附繕本）「切勿逕
送上級法院」。
其餘不得上訴。
                                    書記官  徐仁豐
中　　華　　民　　國　　109 　年　　3 　　月　　31　　日
附錄：本案論罪科刑法條全文
毒品危害防制條例第10條
施用第一級毒品者，處 6 月以上 5 年以下有期徒刑。
施用第二級毒品者，處 3 年以下有期徒刑。